# 请教陈版主：非持续经营的子公司（ 12 个月内拟关停）

提问人：左志民 时间：2011-01-26 10:14:41
非持续经营的子公司（ 12 个月内拟关停）（ 1 ））是否仍需要纳入集团合并范围？（ 2 ）合并是有啥影响？其他公司都是持续经营下报表，非持续经营的子公司（ 12 个月内拟关停）需要转换吗？ 新准则下在合并的子公司的条件和以前不同了，只要是子公司就要合并。除非正在清算等不存在控制权情形不纳入合并。问题是会给合并报表带来哪些影响？谢谢

回答人：chenyiwei
非持续经营的子公司，其自身财务报表不能按照持续经营基础编制，但这与能否纳入其母公司的合并范围是两回事。 合并报表层面，对此类问题的处理原则是： 1 、由股东自主进行清算的子公司，由于清算组由股东组成，并且清算结束后的剩余财产分配也直接关系到母公司的经济利益，因此母公司仍可以通过清算组控制清算中的子公司，所以仍应纳入合并范围。 2 、进入破产清算程序的子公司，已被法院指定的破产管理人接管，清算过程由法院主导，母公司不能继续对其实施控制，故不能纳入合并范围。 合并报表整体上还是以合并集团的持续经营为前提编制的。合并集团的某一组成部分不能持续经营不代表整个合并集团不能持续经营。在合并报表层面，对上述第一类子公司，是视同一堆待处置的资产、负债来进行合并的，一般以帐面价值和可收回金额两者孰低列报。如果符合解释 1 号第六条规定的持有待售条件的，则按持有待售非流动资产进行会计处理和披露。

回答人：chenyiwei
回复 藤椅 wangmeng3513 的帖子这个解释应当是不恰当的。法律规定被清算子公司在清算期间不得开展与清算无关的经营活动，只是对其资产使用的一种限制（任何企业的经营活动都是在法律的各种限制的框架内进行的），并不能说明母公司在清算期间不能控制该子公司。因为任何一个企业在其生命周期的不同阶段的主要活动都有侧重点，对于清算期内的企业而言，其活动就是变现资产、清偿债务、遣散人员、分配剩余财产等，而这些问题都是需要由清算组来代表企业决策的，母公司可以利用其控股地位控制清算组的人员组成和此类决策，也就是相当于控制了该被清算子公司的财务和经营政策（对此处的“财务和经营政策”应作广义的理解），并且被清算企业的剩余财产分配直接关系到母公司可获得的经济利益。 如我上面所分析的，股东自主决定清算的情况下，被清算子公司在合并报表层面的表现就是一堆待处置的资产和待清偿的负债。如果没有“子公司”这个法律形式，母公司自己直接持有待售的资产也一样需要纳入合并范围。